臺灣花蓮地方法院刑事判決　　　　　　　　　　　　　九十三年度訴緝字第一八號
　　公　訴　人　臺灣花蓮地方法院檢察署檢察官
　　被　　　告　甲○○
右列被告因偽造文書案件，經檢察官提起公訴（九十年度偵字第一三三一號），本院
判決如左：
    主  文
甲○○連續行使偽造私文書，足以生損害於他人，處有期徒刑肆月，如易科罰金，以
參佰元折算壹日。八十八年六月二十五日之授權書上偽造之「丁○○」印文壹枚及「
丁○○」印章壹顆，均沒收之。
    事  實
一、甲○○於民國八十七年間與其二伯丁○○共同投資開發花蓮縣豐濱鄉新社村三十
    四鄰原住民安全堪虞村落遷建開發計劃（以下簡稱遷村計畫），並由丁○○出資
    購買廖如龍所有之座落花蓮縣豐濱鄉○○段二一七、二一八、二一九、二一九之
    一、三九八號土地以供遷村，並於八十七年十二月二十四日簽訂土地買賣契約書
    ，惟因丁○○於支付第一期土地買賣價金新台幣（下同）七百萬元後，即不願再
    支付土地價款，甲○○為使上開投資之遷村計畫順利進行，遂於八十八年間另找
    丙○合作投資遷村計畫。然其明知丁○○並未授權其代為處理上開土地買賣事宜
    ，竟基於偽造私文書之故意，於不詳時間、地點委由某不知情之刻印行盜刻「丁○○」印章一枚，並於八十八年六月二十五日，在不詳地點，委託不知情之林煌
    騰代為打字，偽造「本人丁○○授權甲○○先生（身分證字號：Ｚ000000
    000號）全權處理座落豐濱鄉○○段二一七、二一八、二一九、二一九之一、
    三九八號地號，地主為廖如龍先生之五筆土地買賣相關事宜」等語之授權書，並
    於立授權書人姓名欄上蓋上「丁○○」印文，以表示丁○○同意授權甲○○處理
    上開土地意思之私文書，並於同年八月十六日在花蓮縣花蓮市○○街三十九號乙○○代書事務所提出於丙○，而代理丁○○與丙○訂立合作協議書。又於同年八
    月十八日，在乙○○代書事務所提出上開授權書予廖如龍，與之簽訂土地價款支
    付協議書，足生損害於丁○○、丙○及廖如龍。
二、案經被害人丁○○訴由臺灣花蓮地方法院檢察署檢察官偵查起訴。
    理  由
一、訊據被告甲○○固坦承於右揭時間、地點填寫授權書並在授權書上蓋用「丁○○
    」之印文，並持以向丙○、廖如龍行使，以代理告訴人丁○○與丙○、廖如龍分
    別訂立合作協議書及土地價金支付協議書等情不諱，經核與證人丙○於偵查中及
    本院審理中及證人丁○○、廖如龍於偵查中證述之情節均相符，並有合作協議書
    、土地價款支付協議書及授權書各一份在卷可稽，堪信其為真實。惟被告矢口否
    認有何行使偽造私文書犯行，辯稱：伊與告訴人共同投資該遷村計劃，但告訴人
    與證人廖如龍簽訂土地買賣契約書後，僅支付第一期價金七百萬後即反悔，不願
    再支付後續價金，並告知伊由伊另外再找人投資並買受上開土地，只要告訴人能
    取回其投資金額即可，故伊另找丙○合作，並至告訴人家中經其同意而交付印章
    一枚，由伊蓋在授權書上，並提出予丙○、廖如龍以代理告訴人簽訂契約云云。
    然查：
（一）證人丁○○於偵查中堅決否認同意被告簽訂該授權書（八十九年度偵緝第一五
      九號卷第二九頁），且查，被告初於偵查中供稱：授權書上之印章是由告訴人
      丁○○所蓋的（八十九年度偵緝第一五九號卷第二十九頁），嗣於本院審理中
      又改稱印章是證人丁○○給的，由伊在乙○○代書事務所蓋的（院卷第九十七
      頁），其前後供詞矛盾，且被告於本院審理中復供稱：授權書之內容係其請第
      三人林煌騰打字，並將丁○○之姓名打在立授權書人姓名欄上，告訴人在其家
      中將印章交給伊，由伊在乙○○代書事務所蓋印在授權書上；伊拿印章之目的
      只是為了蓋授權書等語，則依常情，被告只需將已擬好之授權書拿至告訴人家
      中請其簽名或蓋章，如此告訴人亦可因此知悉其簽訂之授權書內容為何，然被
      告卻捨此最簡易方法而不為，反而特地向告訴人拿印章蓋於授權書上，被告前
      開辯詞實有違常情，已令人懷疑其真實性。
（二）告訴人與證人廖如龍簽訂土地買賣契約書時，係親自到場簽訂並蓋有指
      印，有土地買賣契約書一份在卷為憑（八十九年偵字第二四００號卷第四九頁
      ），堪認告訴人對於本件投資相關之土地買賣事宜均十分謹慎。被告雖辯稱告
      訴人授權其處理本件投資及土地買賣案，如此告訴人就不用因簽約而跑來跑去
      ，然本件被告與丙○訂定合作契約書之訂約地在花蓮縣境內，可知將本件契約
      簽約地訂在告訴人家中應非難事，況告訴人年紀雖長但行動應仍屬便捷，此由
      告訴人於九十年間在偵查中經檢察官傳喚均自行到庭即可證知，顯然告訴人並
      無不能親自到場訂約之情形，且告訴人既於本案遷村計畫進行中即停止繼續出
      資，顯示其對此投資計畫已有疑慮，而被告與證人丙○簽訂之合作協議書，事
      涉告訴人是否能取回其數百萬之投資款項，告訴人竟僅將其印章交付被告，而
      未親自到場瞭解並簽約，顯有悖於事理。
（三）被告雖另辯稱告訴人當時心態是只要能取回所投資金額就好，不管其如何處理
      土地買賣或找何人繼續投資，才會同意授權主文，然均未提出證據以證明之，
      且由被告所述其尚須向告訴人拿印章，亦可知悉告訴人當時並未概括授權被告
      處理投資合作或土地買賣事宜，被告自不得揣測告訴人之心態而自行製作授權
      書。且告訴人既係因欲取回投資金額而同意授權，然綜觀被告代理告訴人與證
      人丙○簽訂之合作協議書，僅泛稱應以被告於開發案結束後其所得之分紅第二
      順位清償告訴人所支付之土地價款，然開發案何時結束？是否會順利結束？被
      告可獲得之分紅為多少？被告分紅是否足以清償第一順位及告訴人所支出全部
      金額？等內容均隻字未提，則告訴人又豈會同意如此權益不受保障之授權書？
      益證告訴人前開證稱並未同意簽訂授權等語為真實可採。
（四）被告雖另以其交付告訴人以富裕營造有限公司（負責人丙○）為發票人，金額
      八十萬元支票以清償告訴人支出之部分土地價款一情，證明告訴人確實同意授
      權被告處理土地買賣事宜，然證人丙○僅證稱：伊簽約後為支付土地價款曾以
      富裕營造有限公司為發票人，簽訂金額八十萬元之支票一紙予被告，嗣後伊與
      被告曾一同前往找告訴人女兒，請其將上開支票還給伊，但不知為何票會在告
      訴人女兒身上等語，是縱告訴人女兒持有上開被告交付之支票，然亦無從知悉
      其持有之原因，縱係如被告所稱係清償告訴人支付之部分價款，亦無從據以證
      明告訴人曾同意授權被告處理土地買賣事宜，故尚不能以之為被告有利之認定
      ，併此敘明。
（五）綜上，被告辯稱其經告訴人同意並交付印章由其蓋用於授權書上云云，並不可
      採。本案事證明確，被告犯行洵堪認定，應依法論科。
二、核被告所為，係犯刑法第二百十條、第二百十六條之行使偽造私文書罪。被告偽
    造印章、蓋用印文之犯行，為偽造私文書之部分行為，偽造私文書之低度行為，
    復為行使之高度行為所吸收，均不另論罪。另就利用不知情之第三人及林煌騰分
    別偽刻印章及偽造授權書內容部分，並應成立間接正犯。被告多次行使偽造私文
    書，時間緊接，所犯罪名相同，顯係出於概括之犯意為之，為連續犯，爰依刑法
    第五十六條之規定以一罪論，並加重其刑。被告於八十八年八月十八日向第三人
    廖如龍行使偽造授權書之犯行，雖未據起訴，惟與前揭有罪判決部分有連續犯之
    裁判上一罪關係，本院自應併予審酌，附此敘明。爰審酌被告有公共危險前科，
    有台灣高等法院被告全國前案紀錄表一份在卷可佐，其素行非佳，其犯罪之動機
    及目的，所犯對被害人所造成之損害，及犯罪後未坦承犯行等一切情狀，量處如
    主文所示之刑。又刑法第四十一條得易科罰金之規定，業於九十年一月四日修正
    為同法第一項、第二項，並於同年月十二日生效，其中刑法第四十一條第一項前
    段，就得易科罰金者由最重本刑三年以下有期徒刑，修正為五年以下有期徒刑。
    經整體比較新舊法之結果，以新法規定，對被告較為有利，爰依刑法第二條第一
    項前段之規定，適用修正後之刑法第四十一條第一項前段之規定，諭知易科罰金
    之折算標準。
三、八十八年六月二十五日授權書上偽造之「丁○○」印文一枚及被告偽刻之「丁○○」印章一枚，雖未扣案，然並無證據證明業已滅失，均應依刑法第二百十九條
    規定宣告沒收。
據上論斷，應依刑事訴訟法第二百九十九條第一項前段，刑法第二條第一項前段、第
五十六條、第二百十六條、第二百十條、第四十一條第一項前段、第二百十九條，罰
金罰鍰提高標準條例第一條前段、第二條，判決如主文。
本案經檢察官戊○○到庭執行職務。
中    華    民    國    九十四      年      六      月        九        日
                              臺灣花蓮地方法院刑事第二庭
                                  審判長法官  林  碧  玲
                                        法官  陳  世  博
                                        法官  俞  秀  美
右正本證明與原本無異。
如對本判決不服，應於送達後十日內，向本院提出上訴狀。（應抄附繕本）告訴人或
被害人如對於本判決不服者，應具備理由請求檢察官上訴，其上訴期間之計算係以檢
察官收受判決正本之日期為準。
                                  法院書記官
中    華    民    國    九十四      年      六      月        九        日
附錄本判決論罪之法律條文：
中華民國刑法第二百一十六條：
(行使偽造變造或登載不實之文書罪)
行使第二０五條至第二一五條之文書者，依偽造、變造文書或登載不實事項或使登載
不實事項之規定處斷。
中華民國刑法第二百一十條：
(偽造變造私文書罪)
偽造、變造私文書，足以生損害於公眾或他人者，處五年以下有期徒刑。
